臺灣板橋地方法院民事裁定　　　　　　　 100年度抗字第56號
抗　告　人　陳祚昌
抗　告　人　陳永順
抗　告　人　陳美慧
抗　告　人　陳勇安
上列當事人與相對人東方電器有限公司間選任臨時管理人事件，
抗告人對於民國100年3月9日本院所為100年度法字第2號之裁定
提起抗告，本院裁定如下：
    主  文
原裁定廢棄。
選任陳勇安（身份證：Ｚ000000000，住新北市○○區○○街39號
）為東方電器有限公司之臨時管理人。
聲請費用新台幣壹仟元及抗告費用新台幣壹仟元由相對人負擔。
    理  由
一、抗告人原聲請意旨略以：聲請人與案外人陳益隆為兄弟姊妹
    關係，雙方家慈陳月霞女士為相對人東方電器有限公司（下
    稱東方公司）之最大股東及經營決策者，前因身體不適，遂
    將董事一職賦予陳益隆繼承家父遺志，惟陳益隆於民國99年
    8月底前即自隱行蹤，嗣雙方家慈不幸辭世，迭經聲請人登
    報尋人，迄今仍未見其身影。茲因陳益隆不理會東方公司事
    務，不執行其董事之職，亦未指定股東一人代理，致東方公
    司有無法經營之虞。爰依公司法第108條準用同法第208條之
    1規定，聲請選任聲請人陳永順為東方公司之臨時管理人等
    語。
二、原裁定意旨略以：聲請人雖主張相對人東方公司董事陳益隆
    現已行蹤不明云云，並提出尋人啟事報紙節本影本8紙為證
    ，然尚難憑此遽認陳益隆確已行蹤不明而符合「董事不為或
    不能行使職權」之要件。再者，聲請人對於東方公司有何受
    損害之虞，僅泛稱陳益隆曠其董事之職，顯有致東方公司將
    無法經營云云，並未表明並釋明相對人公司有何亟待董事或
    負責人親自出面處理之具體事項，否則公司會受有如何之直
    接損害之疑慮，難認聲請人已就「董事不為或不能行使職權
    ，致公司受有損害之虞」之事由為釋明。是本件聲請，自與
    選任臨時管理人之要件未合。退步言之，縱認聲請人主張陳
    益隆因故不能行使董事職權，且未指定股東一人代理等情屬
    實。惟查，依聲請人所提出之相對人公司變更登記表所示，
    東方公司股東除陳益隆之外，尚有陳月霞、陳勇安等2人；
    而陳月霞固業已死亡，陳益隆復為其繼承人之一，此有抗告
    人及陳益隆之戶籍謄本影本各1份在卷可稽。然查，公司股
    東死亡後，其繼承人若未分割遺產，則遺產之股權應為全體
    繼承人所公同共有，而就其股東權利之行使，應得全體公同
    共有人之同意，為民法第828條第2項所明定，但如事實上無
    法得公同共有人之同意，可由事實上無法得其同意之公同共
    有人以外之其他公同共有人全體之同意而行使之。則客觀上
    公同共有人仍得協議就遺產之股份共同行使權利，而公同共
    有人若對遺產股份無法為共同行使權利之協議，亦得隨時向
    法院請求分割遺產，以終止公同共有關係。換言之，本件相
    對人東方公司尚非不得依公司法第108條第1項、第2項之規
    定，另行解任及選任董事，或由股東間互推一人代理之，殊
    無逕行選任臨時管理人之必要，於法尚有未合，爰予駁回聲
    請等語。
三、抗告意旨略以：
  １案外人陳益隆於抗告人甫處理完陳月霞身後事，即委任律師
    寄發律師函，要求處理遺產繼承及分配事宜，復以網路寄發
    無關公司事務之郵件予公司員工，語帶恐嚇，表示不久將來
    將會同司法機關及國稅局來處理，抗告人倘未獲法院選任為
    臨時管理人，作為管理公司之權利憑據，日後有遭陳益隆提
    出侵權之訴之顧慮。
  ２公司事務，舉凡進銷貨、費用支出均需董事核認，尤其公司
    對外締約、公文書、銀行領款、稅務結算申報等，在在需要
    董事核用私章，此為原審所未審及。實務上，一般正常公司
    之股東或員工，對具一般理性溝通觀念之董事，基於公司實
    務之需要、或程序授權，凡為公司必要之文書，縱該董事暫
    時無法親自視事，其他股東或員工亦必然樂於代勞，此係在
    於董事具有一般理性溝通之觀念為前提，然依陳益隆已逾半
    年未出面，復以前揭處事態度對待手足，抗告人及相對人公
    司員工，為求自保，均消極地不敢擅自使用陳益隆置於相對
    人公司之事務用私章，避免遭其誣指偽造文書，以致相對人
    公司業務陷於停頓狀態，進而造成重大損失，嗣目前已屆稅
    務會計年度結算申報，亟需陳益隆行使職權審視及核用私章
    ，然其行蹤不明，致會計稅務年度結算申報陷於不知如何行
    事之困境，亟需法院裁定選任臨時管理人，以代其行使職權
    、藉以杜絕日後之爭議。
  ３原裁定理由既對公司法第208條之1之立法理由，作係為避免
    公司因董事死亡、辭職或當然解任，致董事會無法召開行使
    職權；或董事全體或大部分均遭法院假處分不能行使職權，
    甚或未遭假處分執行之剩餘董事消極地不行使職權，致公司
    業務停頓，影響股東權益及國內經濟秩序，爰增訂之詮釋。
    依此詮釋，應不問董事不能行使職權或消極不行使職權之原
    因或是否亟需，而是以公司遇董事不能行使職權或消極不行
    使職權，致公司業務停頓，即成立選任臨時管理人之要件。
    準此，抗告人既舉證並陳明陳益隆於99年8 月底前，已離家
    自隱行蹤，不理會相對人公司事務，不執行其董事之職，亦
    未指定股東一人代理，迄今已逾半年，即成立選任臨時管理
    人之要件，原裁定倘有疑慮，可為傳喚，即可證抗告人所言
    是否為實。至於陳益隆是否果如抗告人所陳，迄仍未見其身
    影，此可由台灣板橋地方法院檢察署100 年度偵字第2104號
    案件，抗告人陳永順對陳益隆提起偽造文書告訴，陳益隆是
    否到庭應訊即可證明。
  ４原裁定理由認為相對人公司之股東除陳益隆外，尚有陳勇安
    及陳月霞之繼承人，可依民法第828條第2項規定，以遺產之
    股權為全體繼承人共有，公同共有人仍得協議就遺產股份共
    同行使權利，而公同共有人若對遺產股份無法為共同行使權
    利之協議、亦得隨時向法院請求分割遺產，以終止公同共有
    關係，惟查陳月霞所遺財產繼承之申報，於100年2月24日始
    向管轄稅務機關申報，應仍在總局審查財產資料中，稅單核
    發尚言之過早，且按遺產及贈與稅法第42條之規定，足釋原
    裁定認抗告人與公同共有人，若對遺產股份無法為共同行使
    權利之協議、亦得隨時向法院請求分割遺產，以終止公同共
    有關係，顯對遺產繼承審核程序及期間，有疏未審酌之情。
    又縱抗告人如原裁定理由得隨時向法院請求分割遺產，以終
    止公同共有關係，並另行解任及選任董事，惟查目前遺產繼
    承申報未久，稅務機關何時審定發單課徵遺產稅？稅務機關
    是否同意就遺產中易於變現之財產扣抵遺產稅？易於變現之
    財產是否足敷繳付遺產稅？陳益隆於稅務機關發單課徵遺產
    稅時，是否會出面並如期繳清其應負擔之稅款等狀況均尚屬
    不明，且遺產能否分割，關鍵在於陳益隆是否出面繳清其應
    負擔之稅款，惟依目前事證，不難預見陳益隆出面遙遙無期
    ，此一實質存在緩不濟急之情形，為原裁定所漏未審酌。
  ５至於原裁定認為相對人公司尚非不得依公司法第108條第1項
    、第2 項之規定另行解任及選任董事，或由股東間互推一人
    代理之，殊無逕行選任臨時管理人之必要，及可依民法第82
    8條第2項及最高法院89年度台上字第1943號、97年度台上字
    第103 號判決意旨，應得全體公同共有人之同意之規定及意
    旨，行使股東之權利，惟查陳月霞之股份，依上揭申報繼承
    收件日期事證，於稅務機關仍在審查申報資料，至發單課徵
    遺產稅完稅前，依遺產及贈與稅法第42條規定，抗告人僅具
    繼承關係公同共有之權利，此屬於尚不得為移轉登記，亦為
    尚不得請求分割之股權遺產，在無法協議就遺產股份共同行
    使權利、無法向法院請求分割遺產，以終止公同共有關係之
    情下，抗告人即無法各自取得繼承被繼承人股份之應繼分，
    無法行使股東權利，另行解任及選任董事，或由股東間互推
    一人代理。又繼承人中，尚有陳美華就家慈所遺公司事務之
    管理，常不理會多數議決，堅持己見。因此，陳美華、陳益
    隆與抗告人無法就遺產股份共同行使權利之人選獲得協議，
    而得互推一人擔任代理人，足釋原裁定之理由，與事實不符
    ，爰聲請廢棄原裁定，選任陳永順為臨時管理人等語。
四、本院之判斷：
    抗告人提出以陳益隆為失蹤人之受（處）理失蹤人口案件登
    記表，堪認抗告人所稱「陳益隆已行蹤不明」為事實，而符
    合公司法第208之1條所定選任臨時管理人之「董事不為或不
    能行使職權」之要件。再者，抗告人主張「相對人公司已屆
    稅務會計年度結算申報，亟需陳益隆行使職權審視及核用私
    章，然其行蹤不明，致會計稅務年度結算申報陷於不知如何
    行事之困境，亟需法院裁定選任臨時管理人」等語，查公司
    未遵期報稅，依營業稅法第49、50條規定，將被處滯報金、
    滯納金，逾三十日仍未繳納者，除移送法院強制執行外，並
    得停止其營業，可認相對人公司有急切需要董事處理之具體
    事項，因董事不能行使職權，致公司有受損害之虞時，而有
    選任臨時管理人代行使董事職權之必要，亦符合公司法第
    208之1所定「致公司有受損害之虞」之要件。而抗告人或為
    相對人公司股東陳月霞之繼承人或相對人公司之股東，自屬
    利害關係人，而得聲請法院選任臨時管理人。原裁定雖謂「
    股東陳月霞之繼承人仍得協議就遺產之股份共同行使權利，
    而公同共有人若對遺產股份無法為共同行使權利之協議，亦
    得隨時向法院請求分割遺產，以終止公同共有關係。換言之
    ，本件相相對人公司尚非不得依公司法第108條第1項、第2
    項之規定，另行解任及選任董事，或由股東間互推一人代理
    之，殊無逕行選任臨時管理人之必要」等語，然以抗告人與
    案外人陳益隆間有遺產及偽造文書糾紛，冀望得到全體繼承
    人之同意行使權利，恐有困難，且遺產分割訴訟曠日廢時，
    自無法解決相對人公司急切需要董事處理公司事務之困境。
    抗告論旨執以指摘原裁定不當，求予廢棄，自屬有理，爰廢
    棄原裁定，並選任股東陳勇安（身份證：Ｚ000000000，住新
    北市○○區○○街39號）為相對人公司之臨時管理人。
五、據上論結，本件抗告為有理由，依非訟事件法第46條，民事
    訴訟法第495條之1第1項、第492條、第21條第2項、第24條
    第1項，裁定如主文。
中    華    民    國    100    年    4    月    27    日
               民事第三庭  審判長法   官  陳財旺
                                 法   官  張紫能
                                 法   官  陳映如
右正本係照原本作成。
如對本裁定抗告須於裁定送達後十日內向本院提出抗告狀並繳納
抗告費用新臺幣1000元整。
中    華    民    國   100    年    4     月    27    日
                                  書記官  林勁丞